臺灣高等法院刑事裁定
110年度毒抗字第67號
抗  告  人  
即  被  告  劉宗仁


上列抗告人即被告因違反毒品危害防制條例案件，不服臺灣臺北
地方法院中華民國109年12月18日裁定(109年度毒聲字第395號)
，提起抗告，本院裁定如下：
    主  文
抗告駁回。
    理  由
一、原裁定略以：抗告人即被告甲○○（下稱被告）基於施用第二
    級毒品之犯意，於民國109年3月15日11時30分許為警採尿時
    起回溯96小時內某時，在不詳處所，以不詳方式，施用甲基
    安非他命1次，經採集其尿液送驗，呈安非他命類陽性反應
    ，被告於警詢中雖辯稱忘記何時、何地施用甲基安非他命之
    犯行，惟經採集被告之尿液送檢驗，結果確呈安非他命類陽
    性反應，有台灣尖端先進生技醫藥股份有限公司109年3月27
    日濫用藥物檢驗報告、臺北市政府警察局偵辦毒品案件尿液
    檢體委驗單等件在卷可佐(見109年度毒偵字第1275號卷第27
    至29頁），是被告上開施用甲基安非他命之犯行，足堪認定
    。又被告曾因施用毒品案件，經原審以99年度毒聲字第57號
    裁定送勒戒處所執行觀察、勒戒，於99年5月3日因無繼續施
    用傾向釋放出所等情，有本院被告前案紀綠表、前開裁定、
    本院在監在押全國紀錄表等件在卷可稽（見原審卷第9、27
    至30頁)，是被告本件所為施用毒品犯行，距其前次觀察、
    勒戒執行完畢已逾3年，揆諸前揭規定，即應裁定送勒戒處
    所觀察、勒戒，是聲請人本件聲請，為有理由，應予准許等
    語。
二、按毒品危害防制條例第20條第3項雖於109年1月15日修正公
    布，同年7月15日生效施行，其修法理由謂：施用毒品者具
    病患性犯人之特質，並參諸世界各國之醫療經驗及醫學界之
    共識，認如觀察勒戒或強制戒治執行完畢釋放後，3年後始
    再犯者，足見其有戒除毒癮之可能，宜再採以觀察勒戒方式
    戒除其身癮及以強制戒治方式戒除其心癮之措施等旨，爰修
    正第3項，將期限由原先之5年縮減為3年。又按，犯毒品危
    害防制條例第10條之罪者，檢察官應聲請法院裁定，或少年
    法院（地方法院少年法庭）應先裁定，令被告或少年入勒戒
    處所觀察、勒戒，其期間不得逾2月；依前項規定為觀察、
    勒戒或強制戒治執行完畢釋放後，3年後再犯第10條之罪者
    ，適用前2項之規定，新修正之毒品危害防制條例第20條第1
    項、第3項定有明文。上開所謂「3年後再犯」，只要本次再
    犯(不論修正施行前、後）距最近1次觀察、勒戒或強制戒治
    執行完畢釋放，已逾3年者，即該當之，不因其間有無犯第1
    0條之罪經起訴、判刑或執行而受影響(最高法院109年度台
    上字第3826號判決意旨參照）。　　
三、經查：被告因施用毒品案件，經臺灣臺北地方法院以99年度
    毒聲字第57號裁定送勒戒處所實施觀察勒戒後，認無繼續施
    用毒品之傾向，於99年5月3日釋放出所，並經臺灣臺北地方
    檢察署檢察官以99年度毒偵字第173號不起訴處分確定，有
    本院被告前案紀錄表、本院出入監簡列表各1份在卷可查。
    本件被告犯施用第二級毒品甲基安非他命之時間為109年3月
    15日11時30分經警採尿時起回溯96小時內某時許，已在其最
    近一次觀察勒戒期滿日(99年5月3日)後之3年後，依照前揭
    說明，檢察官審酌被告本案施用毒品之犯罪情狀，依其調查
    結果，向原審法院聲請裁定觀察勒戒，即與修正後毒品危害
    防制條例第20條第3項、第1項之規定相符，而聲請觀察勒戒
    亦屬檢察官裁量權之適法行使，抗告意旨主張不服程序云云
    ，顯與前開法律規定及最高法院判決意旨有違，即與法無據
    。
四、綜上所述，原審法院認檢察官之聲請核無不合，爰依毒品危
    害防制條例第20條第1項、第3項及觀察勒戒處分執行條例第
    3條第1項規定，裁定被告應送勒戒處所觀察勒戒，經核其認
    事用法並無不合，被告以前開情詞，指摘原裁定不當，為無
    理由，應予駁回。　　
五、據上論斷，依刑事訴訟法第412條，裁定如主文。
中　　華　　民　　國　　110 　年　　1 　　月　　20　　日
                  刑事第二十一庭審判長法　官  許宗和
                                      法　官  黃玉婷
                                      法　官  黃惠敏
以上正本證明與原本無異。
不得抗告。
                                      書記官  吳錫欽
中　　華　　民　　國　　110 　年　　1 　　月　　21　　日